【裁判字號】    97,消債抗,195
【裁判日期】    970930
【裁判案由】    聲請更生程序
【裁判全文】
臺灣高雄地方法院民事裁定           97年度消債抗字第195號
聲  請  人  甲○○
上列抗告人因消費者債務清理條例聲請更生程序事件，對於中華
民國97年8 月19日本院97年度消債更字第549 號裁定提起抗告，
本院裁定如下：
    主  文
抗告駁回。
抗告程序費用新台幣壹仟元由抗告人負擔。
    理  由
一、抗告意旨略以：抗告人原主張伊因積欠安泰銀行等債權人計
    新台幣（下同）1,160,338 元，因無法清償債務，而於民國
    95年11月9 日，依金融主管機關協調成立之中華民國銀行公
    會會員辦理消費金融案件無擔保債務協商機制，與如附表所
    示之債權銀行達成分期還款協議，同意自95年12月起，以分
    120 期，週年利率4 ％之方式償還，依協議每月應償還11,7
    49元，惟因其無財產，且與夫洪瑞祥共同作海鮮餐飲生意，
    每月淨收入僅約9 萬元，而前向婆婆洪黃玉隨借款85萬元，
    每月需返還15,000元，房屋貸款每月需償還16,000元，先生
    前亦依上開方式與債權銀行達成償還協議，每月需償還6,80
    0 元。後因97年度房租調漲以及水電瓦斯以及原物料看漲，
    抗告人夫妻之淨收入僅剩6 萬餘元，倘再支付夫妻2 人及子
    洪敬杰、洪詮佳及婆婆洪黃玉隨之生活費後，已無能力償還
    上開協議金額，故於97年2 月間毀諾，此乃不可歸責於聲請
    人之事由所致，聲請准予裁定更生等語。惟原裁定未為審酌
    上開情事，而以抗告人之收入扣除還款必要費用尚足以生活
    等語為由，逕駁回聲請人之聲請，實有違誤云云。為此，抗
    告人爰依法提起本件抗告，並聲明：(一)原裁定廢棄。(二)裁定
    准予對於債務人裁定開始更生程序。
二、按債務人與金融機構協商成立者，不得聲請更生或清算，但
    因不可歸責於己之事由，致履行顯有重大困難者，不在此限
    ；本條例施行前，債務人依金融主管機關協調成立之中華民
    國銀行公會會員辦理消費金融案件無擔保債務協商機制與金
    融機構成立之協商，準用前項之規定，消費者債務清理條例
    第151 條第5 項、第6 項分別定有明文。又聲請更生或清算
    不合程式或不備其他要件者，法院應以裁定駁回之，但其情
    形可以補正者，法院應定期間先命補正，復為同條例第8 條
    所明定。
三、本件抗告人主張其毀諾之原因，係以其97年度之收入大幅度
    縮水，從每月平均約9 萬元驟降至每月平均約6 萬元，以致
    無法負擔高額協商還款費用而毀約；且抗告人之薪水扣除必
    要生活費用及扶養雙親之費用，已不足負擔協商還款之金額
    ，實有不可歸責之事由云云。然查：抗告人主張抗告人於97
    年度其因水電瓦斯及原物料成本上揚，每月之收入從每月9
    萬元驟降至6 萬元乙節，迄今並未提出證據證明，抗告人未
    提出證據，僅空言其收入係有減少，抗告人之主張殊不足採
    。
四、綜上所述，原審以抗告人於協商時，就其每月應支付之各項
    費用，自行評估可履行後，嗣與安泰銀行達成每月償還11,7
    49元之協議，且其又未能舉證證明其於97年2 月毀諾未依協
    議還款時，其間收入有何重大變化，且未釋明有何不可歸責
    之己之事由致履行顯有重大困難，裁定駁回債務人更生之聲
    請，並無違誤。抗告意旨指摘原裁定不當，求予廢棄另為裁
    定，為無理由，應予駁回。
五、據上論結，本件抗告為無理由，依消費者債務清理條例第11
    條第2 項、第15條，民事訴訟法第495 條之1 第1 項、第44
    9 條第1 項、第95條、第78條，裁定如主文。
中    華    民    國    97    年    9     月    30    日
                  民事鳳山分庭審判長法    官  楊富強
                                    法    官  林意芳
                                    法    官  何悅芳
以上正本證明與原本無異。
本裁定不得再抗告。
中    華    民    國    97    年    9     月    30    日
                                    書 記 官  洪嘉慧


司法院資訊處製作；財團法人民間司法改革基金會備份。
